【裁判字號】    97,交上易,990
【裁判日期】    971118
【裁判案由】    過失傷害
【裁判全文】
臺灣高等法院臺中分院刑事判決       97年度交上易字第990號
上  訴  人  臺灣苗栗地方法院檢察署檢察官
被      告  甲○○
                      號
選任辯護人  江錫麒律師
上列上訴人因被告過失傷害案件，不服臺灣苗栗地方法院95年度
交易字第70號中華民國97年3月28日第一審判決（聲請簡易處刑
案號：臺灣苗栗地方法院檢察署95年度偵字第2195號），提起上
訴，本院判決如下：
    主  文
原判決撤銷。
甲○○因過失傷害人，處有期徒刑肆月，如易科罰金，以銀元參
佰元即新台幣玖佰元折算壹日。減為有期徒刑貳月，如易科罰金
，以銀元參佰元即新台幣玖佰元折算壹日。
    事  實
一、甲○○於民國94年10月15日上午6時55分許，駕駛車牌號碼
    P9-8561號自用小客車，沿苗栗縣苗栗市○○路由南往北方
    向行駛，途經該路段與為公路設有號誌燈號之交岔路口，右
    轉至為公路時，理應注意車輛行駛時，駕駛人應注意車前狀
    況，隨時採取必要之安全措施及對向行駛之左右轉車輛已轉
    彎須進入同一車道時，右轉彎車輛應讓左轉彎車輛先行，而
    依當時情形，又無不能注意之情事，竟疏於注意，於通過上
    開交岔路口時，未留意前方車輛動態及未暫停讓左轉彎車輛
    先行，貿然右轉，適有丁○○○騎乘車牌號碼RRE-096號輕
    型機車，沿苗栗市○○路由北往南方向行駛，途經上揭路口
    左轉為公路時，亦未注意車前動態狀況，逕行左轉，甲○○
    、丁○○○雙方因有上述過失，兩車於該路口閃避不及發生
    撞擊，造成丁○○○受有右鎖骨骨折、右第二肋骨骨折、右
    肩胛骨骨折、右髖臼線狀骨折等傷害。
二、案經彭謝滿妹訴請臺灣苗栗地方法院檢察署檢察官偵查聲請
    以簡易判決處刑，由臺灣苗栗地方法院依通常程序審理。
    理  由
一、訊據被告甲○○（以下稱被告）固供承有駕駛自用小客車於
    上開時地，與被害人丁○○○發生車禍之情事，惟矢口否認
    有過失傷害之犯行，辯稱：我的車子已經轉過去了，方向盤
    也回正了，丁○○○是撞到我的左後車門。我有注意兩方的
    車況，當時我已經開到快車道了，被害人的機車撞過來云云
    。經查：
  (一)本件被告在上開時地與告訴人丁○○○發生車禍，致告訴人
    受傷之事實，業據被告供述，告訴人丁○○○於警訊時指述
    、原審審理時證述甚詳。復有弘大醫院診斷證明書附卷可稽
    ，此部分之事實自堪認定。
  (二)關於車禍發生之經過，被告有無過失等情，雙方各執一詞。
    且依卷附之道路交通事故現場圖及現場照片所示（見偵查卷
    第11至15頁），車禍之現場，已經變動。雖被告辯稱：發生
    車禍時，其是在馬路中央云云，然經本院履勘現場時，證人
    何月嬌證稱：機車倒在白色車子右後方，約一、二公尺的位
    置，告訴人倒在機車左方，距離汽車車尾大約一、二公尺位
    置。肇事當時汽車停放位置大約在偵查卷卷附第15頁上面照
    片位置。（機車）當時是別人牽的，我沒有牽，是誰牽的我
    忘記了等語（見本院卷第36頁）。參照本院履勘時所拍攝之
    照片顯示，該為公路並非寬敞之馬路，且人車擁擠，若以被
    告所言，其係在馬路中央，則告訴人當時勢必在對向車道行
    駛，在尚未與被告發生車禍前，勢必為對向車道之車輛撞及
    。由此可見，被告所稱肇事當時，其是在馬路中央一節，自
    非可採。
  (三)依道路交通事故調查報告表所載：案發地點，係四岔路口；
    案發時，天候晴，日間自然光線，路面乾燥，無缺陷，無障
    礙物，視距良好。而被告及告訴人於車禍發生時，依當時狀
    況，應無不能注意之情形。
  (四)依道路交通事故現場圖：證明案發時，被告所駕車輛欲右轉
    為公路、丁○○○所乘機車欲左轉為公路之事實。按汽車行
    駛至交岔路口，對向行駛之左右轉車輛已轉彎須進入同一車
    道時，右轉彎車輛應讓左轉彎車輛先行，如進入二以上之車
    道者，右轉彎車輛應進入外側車道，左轉彎車輛應進入內側
    車道，道路交通安全規則第1項第8款，定有明文。而被告及
    告訴人均係欲進入為公路之同一車道，被告自應遵守上開規
    定，讓告訴人之機車先行；又汽車行駛時，駕駛人應注意車
    前狀況及兩車併行之間隔，並隨時採取必要之安全措施，復
    為道路交通安全規則第94條第3項所規定，此均為被告所應
    注意之義務。而以為公路係苗栗市通往頭屋鄉○○○○道，
    且靠近苗栗火車站，往來車輛、行人甚多，被告尤應注意以
    上之情形，依當時情形，被告並無不能注意之情形，其竟疏
    於注意，未讓告訴人之機車先行，因而肇事，自有過失。而
    本件經臺灣省竹苗區車輛行車事故鑑定委員會鑑定之意見認
    「甲○○駕駛自小客車在對向左右轉進入同車道時右轉彎車
    未讓左轉彎車輛先行為肇事主因」（見偵查卷第31頁），亦
    同此見解。雖臺灣省車輛行車事故覆議鑑定委員會就本件車
    禍之鑑定意見為：「本案因無現場，且警圖記載肇事地路口
    有左轉時相（即一方能左轉，另方不能行），而雙方當事人
    對路口號誌運作情形亦無筆錄，是以相關跡證不足，本會未
    便遽予覆議。」（見偵查卷第34 頁）；國立交通大學函稱
    ：「本案因肇事車輛移離現場，依來函卷附資料尚無法明確
    推斷肇事時雙方行駛車道與位置，恕本校無法提供鑑定意見
    。」（見審理卷二第2、7頁），該二鑑定機關既未實施鑑定
    ，即無所謂有利或不利被告之情形，附此敘明。本院認被告
    之過失，與告訴人受傷之間，有相當因果關係，自應負過失
    傷害之責。而告訴人未注意車前狀況，亦有違反道路交通安
    全規則第94條第3項之情形，應認其對本件車禍，亦有過失
    。
  (五)又本件事故發生後，由於案發當時戊○之處理草率，未詳細
    訊明雙方當事人肇事經過，蒐集相關證據，或即時調取附近
    監視器之錄影資料並製作拷貝，以供憑採。致使偵審程序，
    延宕達三年之久，耗費甚多之司法資源，警察機關嗣後多次
    所提供之資料，亦有前後不符之情形，且仍無法究明肇事發
    生之原因，因此，本院就警察機關嗣後所提供之資料，認為
    並無證據價值；又告訴人之病歷資料，亦與本件肇事無關；
    而證人，均不予憑採。證人楊朝安、劉俊毅、劉其賢、丙○
    ○之證言，均不足以作為有利或不利於被告之證明，均併敘
    明。
三、按刑法於民國94年2月2日經總統令修正公布，於95年7月1日
    施行，修正後刑法第2條第1項規定：「行為後法律有變更者
    ，適用行為時之法律。但行為後之法律有利於行為人者，適
    用最有利於行為人之法律。」刑法關於自首之規定，修正前
    刑法第62規定，係「減輕其刑」，而修正後則改為「得減輕
    其刑」，應以修正前之規定有利於行為人；又關於罰金及易
    科罰金部分，經依提高標準，及換算新台幣之結果，亦已修
    正前之規定，有利於行為人。被告行為後法律有變更，應依
    修正後刑法第2條第1項前段之規定，適用被告行為時即修正
    前之規定處斷。
四、核被告所為，係犯刑法第284條第1項前段之過失傷害罪。又
    按刑法第62條所謂自首，祇以犯人在犯罪未發覺之前，向該
    管公務員申告犯罪事實，而受裁判為已足，並不以使用「自
    首」字樣或言明「自首」並「願受裁判」為必要（最高法院
    63年度臺上字第1101號判例意旨參照）。經查，本案被告於
    肇事後，在偵查犯罪之員警未發覺伊為犯罪行為人前，即主
    動向前往現場處理之員警陳稱伊即為肇事者等情，有警訊筆
    錄在卷可稽，被告事後復有接受裁判之情，足認被告已符合
    自首之要件，爰依修正前刑法第62條前段規定，減輕其刑。
    經查中華民國九十六年罪犯減刑條例，於民國96年7月4日經
    總統令公布，於96年7月16日施行，被告犯罪之時間，係在
    96年4月24日以前，且所犯之罪符合該條例所規定得予減刑
    之情形，應依該條例諭知其宣告刑及減得之刑。原審未詳予
    審酌遽為被告無罪之諭知，認事用法，尚有未合，檢察官上
    訴指摘原判決不當，為有理由，應予撤銷改判。爰審酌被告
    因本次過失之駕駛行為，致告訴人丁○○○受有傷害，傷勢
    之程度，惟本案之事故，被告與告訴人均有過失，雙方過失
    程度，被告尚未與告訴人達成和解等一切情狀，量處如主文
    第二項所示之刑及減得之刑，並依修正前刑法第41條第1項
    前段，諭知易科罰金之折算標準。
據上論結，應依刑事訴訟法第369條第1項前段、第364條、第299
條第1項前段，修正後刑法第2條第1項前段、刑法第284條第1項
前段、修正前刑法第62條前段、第41條第1項前段，中華民國九
十六年罪犯減刑條例第2條第1項第3款、第7條、第9條，罰金罰
鍰提高標準條例第1條前段、修正前第2條，判決如主文。
本案經檢察官乙○○到庭執行職務。
中    華    民    國    97    年    11    月    18    日
            刑事刑十一庭  審判長法  官  陳  朱  貴
                                法  官  胡  文  傑
                                法  官  郭  同  奇
上列正本證明與原本無異。
不得上訴。
                                書記官  康  孝  慈
中    華    民    國    97    年    11    月    24    日
附錄論罪科刑法條
刑法第284條第1項
因過失傷害人者，處6月以下有期徒刑、拘役或5百元以下罰金，
致重傷者，處1年以下有期徒刑、拘役或5百元以下罰金。


司法院資訊處製作；財團法人民間司法改革基金會備份。
